【裁判字號】    92,交抗,99
【裁判日期】    920512
【裁判案由】    聲明異議
【裁判全文】
臺灣高等法院臺南分院刑事裁定              九十二年度交抗字第九九號      Ｇ
      抗  告  人
      即異議人    甲  ○  ○
右列抗告人因聲明異議案件，不服臺灣嘉義地方法院中華民國九十二年三月三十一日
裁定（九十二年度交聲字第四二號）提起抗告，本院裁定如左：
      主      文
抗告駁回。
      理      由
一、本件抗告意旨略以：抗告人於事發當時，天色已昏暗，而抗告人駕車行駛於內側
    車道，係跟隨另一自小客車適當距離而前進，雖於行駛中似乎有聽到輕微的碰撞
    聲，但因馬路上各種聲音都有，所以沒有在意，絕非故意肇事後逃逸。為此，提
    起抗告，懇請賜准重新調查，以期釐清事實云云。
二、按汽車駕駛人，駕駛汽車肇事致人受傷或死亡，應即採取救護或其他必要措施，
    並向警察機關報告，不得駛離；違者吊扣其駕照三個月至六個月；逃逸者吊銷駕
    駛執照；道路交通管理處罰條例第六十二條定有明文。
三、經查：抗告人曾於民國（下同）九十一年十月十八日晚上八時五分許，駕駛牌照
    號碼Ｔ八─○五二三號自小貨車，沿嘉義縣中埔鄉○○村○○路，由南往北方向
    行駛，途經該路一一六號前，本應注意車前狀況，並隨時採取必要之安全措施，
    而依當時晴天夜間有照明，柏油路面乾燥無缺陷，無障礙物視距良好等狀況，並
    無不能注意之情事，竟疏未注意車前狀況，適有被害人呂風水亦在前址，步行橫
    越道路，甲○○所駕車輛之左側照後鏡，遂撞擊呂風水身體，致呂風水倒地受有
    頭部外傷、左足挫擦傷、疑似腦震盪等傷害。詎甲○○駕駛自小貨車肇事，致呂
    風水受傷後，竟未停車察看，採取救護或其他必要措施，並向警察機關報告，反
    而逕自駕車逃逸。嗣因附近民眾見狀報警，而為警方循線查獲，並經原審法院以
    九十一年交訴字第九０號判處肇事逃逸之公共為險罪，處有期徒刑八月，緩刑三
    年，緩刑期內付保護管束，此有該案刑事判決書一份在卷足稽（見原審卷第十頁
    、第十盎頁），且為警舉發違反道路交通管理處罰條例肇事致人受傷而逃逸之相
    關規定，復經交通部公路局嘉義區監理所裁處吊銷駕駛執照，終生禁考，此事實
    亦據抗告人於聲明異議狀中所是認。又查抗告人於九十一年度交訴字第九０號公
    共危險案件偵查及原審調查中所坦承：車禍發生後，我的右後視鏡掉落，我當時
    知道撞到人，但趕著要去問神明所以就離開了，我認為車禍發生我也有過失。我
    有感覺有撞到，但不知道人在哪裡等語（見九十一年度交訴字第九０號卷九十一
    年十月十九日訊問筆錄、九十一年度交訴字第九０號卷九十一年十二月二日審判
    筆錄）不諱，此經原審調閱九十一年交訴字第九０號案卷核閱無訛，足見抗告人
    於案發時確知其肇事致人受傷之事實，仍駕車離去，顯有逃逸之犯意至明。抗告
    人雖提出被害人證明書一紙，惟此應係抗告人與被害人調解成立後，被害人迴護
    之詞，不足採信。此外，復有嘉義市警察局九十一年十一月十八日舉發道路交通
    管理事件通知單、交通部公路局嘉義區監理所九十二年二月六日嘉監裁字第裁七
    ○─Ｌ00000000號裁決書各一份在卷可參（詳交通部公路總局嘉義區監
    理所處理交通違規聲明異議案件卷第一、二頁）。因此，抗告人既於肇事致人受
    傷後逃逸，即屬違反道路交通管理處罰條例第六十二條第一項之規定，原處分機
    關據以處罰，即無不合。抗告意旨與抗告人於原審所言不一，又本件係抗告人駕
    駛自小貨車之左側照後鏡擦撞被害人，致被害人倒地致傷，因為車輛之左側照後
    鏡，距離駕駛人（即抗告人）甚近，且其力道可使被害人倒地，所以當該照後鏡
    擦撞被害人時，駕駛人應該有所感覺，始符常情，從而抗告意旨所言亦有違經驗
    法則。
四、綜上所述，原審交通法庭認原處分機關，根據舉發之事實，裁處抗告人吊銷駕駛
    執照，終生禁考，並無不當或違法，因予駁回抗告人所提異議。本院經核原裁定
    認事用法，均無違誤。抗告意旨猶執前詞而指摘原裁定有不當之處，為無理由，
    應予駁回。
據上論斷，應依刑事訴訟法第四百十二條，道路交通案件處理辦法第二十六條，裁定
如主文。
中    華    民    國      九十二      年      五      月      十二      日
                                  臺灣高等法院臺南分院刑事第五庭
                                      審判長法官  鄭    文    肅
                                            法官  黃    三    哲
                                            法官  王    浦    傑
右正本證明與原本無異。
不得再抗告。
                                      法院書記官  蔡    振    豐
中    華    民    國      九十二      年      五      月      十二      日


司法院資訊處製作；財團法人民間司法改革基金會備份。
